【裁判字號】    89,訴,1674
【裁判日期】    891220
【裁判案由】    清償債務
【裁判全文】
臺灣臺南地方法院民事判決  八十九年度訴字第一六七四號
    原      告  大華證券股份有限公司
    法定代理人  邱正雄
    訴訟代理人  丙○○
                甲○○
    被      告  乙○○
                            身.
右當事人間請求清償債務事件，本院判決如左：
      主      文
被告應給付原告新台幣陸拾參萬伍仟捌佰伍拾玖元及自民國八十九年三月十五日起至
清償日止，按年息百分之五計算之利息。
訴訟費用由被告負擔。
    事    實
甲、原告方面：
一、聲明：求為判決如主文所示。
二、陳述：
    被告於民國八十九年三月三日與原告簽訂櫃檯買賣有價證券開戶契約，並於同年
    三月十日買進漢磊科技股份有限公司（下稱漢磊公司）股票四萬股，依約應於三
    月十四日給付原告三百十八萬四千五百三十一元。因被告逾期未履行交割義務，
    原告於三月十五日依同契約第八條第二項之規定，處分被告委託買進之股票，扣
    除手續費、交易稅後得款為二百五十四萬八千六百七十二元，尚不足六十三萬五
    千八百五十九元，依同契約第八條第二項之規定，不足之額，應由被告給付原告
    六十三萬五千八百五十九元。
三、證據：提出委託買賣證券受託契約書、當日買進大華證券股份有限公司委託書及
    合併買賣報告書暨交割憑單、華僑銀行信託部合併買賣報告書暨交割憑單、大華
    證券股份有限公司台南分公司違約交割股票暨處分明細、委託人基本資料各一份
    為證。
乙、被告方面：
一、聲明：求為判決原告之訴駁回。
二、陳述：
   （一）訴外人黃國勝於八十九年二月中旬，在中華日報刊登合法收購銀行帳號之
         廣告，說現正流行股票戶頭抽獎，拿一千元叫伊去開股票帳戶，言明只需
         借其抽獎，伊即前往大華證券公司開戶，並將帳本及金融卡交給黃國勝，
         拿身分證給伊看，伊有抄下身分證字號及姓名年齡，以便核對存摺帳戶資
         料，如果股票抽到獎要分獎品給伊，且過幾天就可將帳本及金融卡歸還，
         然其竟超越原告之授權範圍，買賣股票，大華證券公司的營業員通知原告
         ，才知遭人冒用戶頭買賣股票，伊當天即向後甲派出所報案，又黃國勝曾
         與伊聯絡過的行動電話號碼共有三個門號：0000000000、00
         00000000、0000000000號。
   （二）股票下單的電話聲音，並非被告本人的聲音。原告公司之員工受過專業訓
         練，應對客戶身分上有所確認。
   （三）自稱黃國勝的人曾在八十九年三月三日出現在台南市○○○路合庫分行的
         提款機前提款。
三、證據；提出分類廣告影本一張，並請求調閱八十九年三月三日台南市○○○路合
    庫分行錄影帶，比對錄音帶聲紋以證明是黃國勝下單買賣股票。
      理      由
一、本件原告起訴主張：被告於八十九年三月三日與原告簽訂櫃檯買賣有價證券開戶
    契約，並於同年三月十日買進漢磊公司股票四萬股，依約應於三月十四日給付原
    告三百十八萬四千五百三十一元。因被告逾期未履行交割義務，原告於三月十五
    日依同契約第八條第二項之規定，處分被告委託買進之股票，扣除手續費、交易
    稅後得款為二百五十四萬八千六百七十二元，尚不足六十三萬五千八百五十九元
    ，依同契約第八條第二項之規定，被告應給付原告不足額六十三萬五千八百五十
    九元等語。被告則以：伊是被訴外人黃國勝利用，給伊一千元去原告公司開戶，
    說可參加股票抽獎，伊才前往大華證券開戶，將帳本及金融卡交給黃國勝，黃國
    勝並抄錄伊身分證上之基本資料，自行向原告電話下單，買賣股票，原告公司的
    營業員未盡確認客戶身分之責任，也有過失等語，資為抗辯。
二、本件原告主張被告於八十九年三月三日與之簽訂櫃檯買賣有價證券開戶契約，同
    年三月十日，接受被告電話下單買進漢磊科技股份有限公司股票四十張，依右開
    契約，被告應於同年三月十四日給付原告三百十八萬四千五百三十一元，詎被告
    並未如期給付，原告則於同年三月十五日，依同契約第八條第二項之規定，處分
    右揭股票，扣除手續費、交易稅後，被告尚需給付六十三萬五千八百五十九元之
    事實，業據其提出與所述相符之委託買賣證券受託契約書、當日買進大華證券股
    份有限公司委託書及合併買賣報告書暨交割憑單、華僑銀行信託部合併買賣報告
    書暨交割憑單、大華證券股份有限公司台南分公司違約交割股票暨處分明細、委
    託人基本資料各一份為證，被告雖不否認曾與原告簽立前揭櫃檯買賣有價證券開
    戶契約，惟否認曾於同年三月十日委託原告買入漢磊公司股票四十張，仍以前詞
    置辯。惟查，被告自承伊與黃國勝素不相識，不知其年籍資料，聯絡方式，是黃
    國勝主動與伊聯絡等語（見同年十一月十日言詞辯論筆錄），則是否果有黃國勝
    其人，已有可疑，況被告自承其於八十九年三月三日與原告訂立委託買賣證券受
    託契約書，委託原告買賣證券，開戶後，將證券交易存摺及金融卡交付予訴外人
    黃國勝，並提供其個人之姓名、身份證字號、出生年月日等資料予黃國勝（見本
    院八十九年十一月十日、十二月六日言詞辯論筆錄），而衡諸常情，存摺及金融
    卡關係個人金融信用與財產處分，屬個人私密物品，非必要不會輕易交付他人，
    而據被告所陳，其與黃國勝素不相識，又無法直接與之聯絡，怎可能輕率交付存
    摺及金融卡，並告以個人身份基本資料！又證人即原告公司之營業員證稱：「（
    當天下單的情形如何？如何確認客戶身分？）我先問帳號，對方應答如流，當時
    非常忙碌，他跟我說他是乙○○本人，說要以市價買進四十張。．．他今天講的
    與我們去跟他催討時所講的有一點出入，他那天是說人家錢有給他，他才來開戶
    。那天我有問打電話來下單的人為何要買漢磊這張股票，他說是朋友推薦，因為
    買賣金額較大我才會如此確認，下單的人也有問我手續費多少錢，何時交割，要
    把錢匯到哪個戶頭，後來我回報給他時有說要寄週報給他，他說好並要我寄到戶
    籍地。」等語（見本院八十九年十一月十日言詞辯論筆錄），可知當日以語音下
    單之人，對於被告之帳戶資料知之甚明，參以原告提出，內容為被告不爭執（被
    告係爭執下單者非其本人）之錄音帶譯文所示，證人蘇素勸接受委託下單後，回
    報之電話為0000000000號，經核與被告親自填寫之委託人基本資料上
    記載之被告行動電話號碼相符，綜上，足證當日委託原告公司買賣股票之人，對
    於被告之帳戶號碼及行動電話號碼知之甚稔，若非被告本人，如何能知道得如此
    詳盡！可見當日應係被告本人以電話語音方式下單，被告辯稱：係黃國勝下單云
    云，顯係卸責之詞，要無可採。
三、依兩造訂立櫃檯買賣有價證券開戶契約第八條規定，甲方（即被告乙○○）違背
    給付結算義務時，本開戶契約當然終止，乙方（即原告）即註銷其帳戶，將違約
    情形函報櫃檯中心，代辦給付結算手續，並得向甲方收取相當成交金額百分仁之
    違約金。乙方依前項規定代辦給付結算所受之證券或代價，應於甲方違約之次一
    營業日在乙方開立之違約專戶予以處理，處理所得抵充甲方因違約所生之債及費
    用後有剩餘者，應返還甲方；如有不足，得處分因其他委託買賣關係所收或應付
    甲方之財務予以抵扣取償，如仍有不足，再向甲方追償。本件被告既於八十九年
    三月十日委託原告公司買入漢磊公司股票四萬股，總價三百十八萬四千五百三十
    一元，依約應於同年三月十四日交割，惟被告違約並未給付上開款項，則原告於
    依右揭條文之規定，自得處分右開股票，並請求被告給付處分股票後所得款項與
    原股票之差價。從而，原告依據兩造所訂之上揭開戶契約第八條之規定，請求被
    告給付六十三萬五千八百五十九元（0000000－0000000=635859），及自八十九
    年三月十五日起至清償日止，按年息百分之五計算之利息，為有理由，應予准許
    。
四、因本案事證已臻明確，被告請求調閱八十九年三月三日台南市○○○路合庫分行
    錄影帶及比對錄音帶聲紋，經核與本件之結論無礙，無再予審酌之必要，附此敘
    明。
五、結論：原告之訴為有理由，依民事訴訟法第七十八條，判決如主文。
中      華      民      國    八十九    年    十二    月    二十      日
                                臺灣臺南地方法院民事第二庭
~B法      官  莊玉熙
右為正本係照原本作成
如對本判決上訴，須於判決送達後廿日內向本院提出上訴狀
中      華      民      國    八十九    年     十二     月     十八     日
~B法院書記官  許美惠


司法院資訊處製作；財團法人民間司法改革基金會備份。
